最高法院刑事判決　　　　　　　　　 111年度台上字第1189號
上　訴　人　蔡超綸
 
 
上列上訴人因違反毒品危害防制條例案件，不服臺灣高等法院臺
中分院中華民國110年10月5日第二審判決（110年度上訴字第148
7號，起訴案號：臺灣苗栗地方檢察署109年度偵字第1031、1618
、1725、3514號），提起上訴，本院判決如下：
    主  文
上訴駁回。
    理  由
一、按刑事訴訟法第377 條規定，上訴於第三審法院，非以判決
    違背法令為理由，不得為之。是提起第三審上訴，應以原判
    決違背法令為理由，係屬法定要件。如果上訴理由書狀並未
    依據卷內訴訟資料，具體指摘原判決不適用何種法則或如何
    適用不當，或所指摘原判決違法情事，顯與法律規定得為第
    三審上訴理由之違法情形，不相適合時，均應認其上訴為違
    背法律上之程式，予以駁回。
二、本件原判決維持第一審從一重論處上訴人蔡超綸共同犯運輸
    第二級毒品罪刑（另想像競合犯懲治走私條例第2條第1項之
    私運管制物品進口罪）之判決，駁回上訴人在第二審之上訴
    。
三、按犯罪事實之認定，證據之取捨及其證明力如何，乃事實審
    法院自由判斷之職權，如其證據取捨不違背經驗法則與論理
    法則，即不得指為違法，而據為上訴第三審之理由。查原判
    決係依憑上訴人在偵、審中之自白，及卷內與其自自相符之
    證據資料，依法認定上訴人有其事實欄所載與通訊軟體
    Telegram、匿稱「Ghost」者，共同接續以夾藏於國際快遞
    郵包及航空寄送方式，自美國、加拿大私運第二級毒品及管
    制進口物品大麻入境臺灣犯行，已載敘所憑之證據及憑以認
    定之理由。並就上訴人主張：伊係因罹患病症為使自己施用
    ，而自美國及加拿大私運扣案第二級毒品大麻入境，符合毒
    品危害防制條例（下稱毒品條例）第17條第3 項之規定，應
    依該條項規定予以減輕其刑云云，如何不足採取，亦依卷內
    證據資料，詳予指駁及說明。所為論斷，核無悖於論理法則
    與經驗法則，且有卷內證據資料可資覆按，自不得任意指為
    違法。上訴意旨仍執陳詞，主張伊有上開減輕事由之適用云
    云，難認已符合首揭法定之上訴要件。
四、再按刑罰之量定，係屬事實審法院得依職權裁量之事項，倘
    已以被告之責任為基礎，審酌刑法第57條各款所列事項而為
    刑之量定，若未逾越法定刑度，亦未濫用其權限，即無違法
    。查原判決已說明第一審判決於依修正前毒品條例第17條第
    2 項規定予以減輕其刑後，以上訴人之責任為基礎，依刑法
    第57條各款規定，審酌上訴人無視嚴格禁令而為本案犯行之
    惡性，其行為所生之危害、私運入境之大麻數量、犯後坦承
    犯行之態度，兼衡其智識程度、品行、素行、身體健康狀況
    、家庭、經濟與生活等一切情狀，量處其有期徒刑3年8月，
    尚稱妥適，而予維持等旨。核其量定之刑罰，已兼顧相關有
    利與不利之科刑資料，客觀上並未逾越前揭經依法減輕後之
    法定刑度或範圍，復無濫用裁量權限或牴觸比例原則、罪刑
    相當原則之情形存在。另刑法第59條之酌量減輕其刑，必於
    犯罪之情狀，在客觀上足以引起一般人之同情，認為即予宣
    告法定最低度刑，猶嫌過重者，始有其適用，且被告犯罪之
    情狀是否顯可憫恕，而得依該項規定酌量減輕其刑，亦屬事
    實審法院之職權，除其裁量權之行使，明顯違反比例原則外
    ，自不得以法院未適用上開寬典，即指摘為違法。查原審認
    上訴人本案犯罪情節，無何客觀上堪予憫恕，而有情輕法重
    及適用上開規定酌予減輕其刑之餘地，亦已敘明其理由，核
    屬原審刑罰裁量職權之適法行使，自不得任意指為違法。再
    者，個案犯罪情節、態樣互異，且刑罰裁量應審酌之主觀、
    客觀事由，未必相同，自不得比附援引他案之量刑情形，據
    為本案有否刑罰裁量權濫用之判斷。上訴意旨執他案量刑之
    結果，指摘原判決量刑過重云云，自難認係適法之第三審上
    訴理由。
五、上訴人其餘上訴意旨，或未依據卷內證據資料，具體指摘原
    判決如何違法，或就原判決理由已明確敘述之事項，或持憑
    己意任意指摘，皆顯與法律規定得為第三審上訴理由之違法
    情形不相適合。綜上，應認本件上訴為違背法律上之程式，
    予以駁回。
據上論結，應依刑事訴訟法第395條前段，判決如主文。
中    華    民    國   111    年    3     月    9     日
                  刑事第五庭審判長法  官  吳  信  銘  
                                  法  官  梁  宏  哲  
                                  法  官  沈  揚  仁  
                                  法  官  蔡  廣  昇  
                                  法  官  何  菁  莪  
本件正本證明與原本無異
                                  書記官
中    華    民    國   111    年    3     月    17    日